最　高　行　政　法　院　裁　定
　　　　　　　　　　　　　　　　　　 96年度裁字第02343號
上　訴　人　甲○○
被 上訴 人　南投縣埔里地政事務所
代　表　人　乙○○
上列當事人間因地籍圖事件，上訴人對於中華民國95年3月2日臺
中高等行政法院94年度再字第34號判決，提起上訴，本院裁定如
下：
　　主  文
上訴駁回。
上訴審訴訟費用由上訴人負擔。
　　理  由
一、按對於高等行政法院判決之上訴，非以其違背法令為理由，
    不得為之，行政訴訟法第242條定有明文。又提起上訴，應
    以上訴狀表明上訴理由並應添具關於上訴理由之必要證據，
    復為同法第244條第1項第4款及第2項所明定。是當事人提起
    上訴，如以原審判決有不適用法規或適用不當為理由時，其
    上訴狀應有具體之指摘，並揭示該法規之條項或其內容；如
    以原審判決有同法第243條規定所列各款情形之當然違背法
    令為理由時，其上訴狀應揭示合於該款之事實，及依訴訟資
    料合於該違背法令之具體事實。如上訴狀未依此項方法表明
    ，或其所表明者，顯與上開法條規定之情形不相合時，即難
    認為已對原審判決之違背法令有具體之指摘，其上訴自難認
    為合法。
二、上訴人所有坐落重測前南投縣埔里鎮○里段330之2、330之
    16、330之56、330之57、330之58地號土地，面積0.0194公
    頃，重測後合併改編為仁愛段151地號土地，面積0.020230
    公頃，較重測前面積增加0.000830公頃。上訴人爭執重測結
    果其所有土地面積減少，一再請求撤銷地籍調查表，更正土
    地面積，被上訴人分別以92年3月3日埔地一字第0920002305
    號函、92年3月31日埔地一字第0920003797號函及92年5月6
    日埔地二字第0920006110號函，否准上訴人請求。上訴人不
    服，提起訴願，遭決定駁回，提起行政訴訟，經原審92年度
    訴字第980號判決駁回，提起上訴，亦經本院94年度裁字第
    1910號裁定駁回確定，上訴人仍為不服，遂依行政訴訟法第
    273條第1項第9款、第13款及第14款規定，提起再審之訴，
    經原審判決駁回。上訴人不服，提起上訴。主張：（一）上
    訴人所有重測前埔里鎮○里段330之2、330之16、330之56、
    330之57、330之58地號土地，面積為0.0194公頃，土地重測
    時，經上訴人到場指界並於調查表認章，且與鄰人指界一致
    ，各筆土地經依地籍調查表記載界址，合併改編為仁愛段
    151地號，面積為0.020230公頃，較重測前增加0.000830公
    頃，顯然重測結果有誤。（二）本件因都市計畫樁測釘錯誤
    ，以致地籍線分割測量錯誤，導致登記事項與登記之原因證
    明文件所載內容不符，更使鄰地重測前埔里段330之15地號
    （重測後為仁愛段152地號）土地面積暴增，而仁愛段153地
    號土地之地籍線分割測量錯誤，152地號土地界址，在上訴
    人建物範圍內。若如被上訴人所辯日據時期土地臺帳無登記
    效力，則152地號土地界址，亦無登記之效力。上訴人權益
    因重測結果錯誤而受損，受益者應負擔損害賠償責任。（三
    ）測量人員未照界址測量，將牆壁界址歸屬152地號土地，
    且變更直線界樁，有所違誤。78年重測後都市計畫樁測釘位
    置錯誤，導致仁愛段149、150、153等地號土地面積登記錯
    誤，有偽造之嫌，損害上訴人權益，上訴人自得依土地法第
    69條規定請求辦理更正面積等語。
三、原審係以：（一）行政訴訟法第273條第1項第13款規定之當
    事人發見未經斟酌之證物，係指前訴訟程序事實審之言詞辯
    論終結前已存在之證物，因當事人不知有此，致未經斟酌，
    現始知之者而言，即該證物在前訴訟程序時業已存在，而為
    當事人所不知或不能使用，今始知悉或得以利用者而言，若
    在前訴訟程序事實言詞辯論終結前，尚未存在之證物，本無
    所謂發見，自不得以之為再審之理由。又同項第14款規定之
    原判決就足以影響於判決之重要證物漏未審酌者，係指在前
    程序已經提出之證物，原判決未為調查，或未就其調查之結
    果予以判斷，且該證據確足以影響原判決之結果者而言，若
    原判決業已於理由中說明其為不必要之證據，或不能為上訴
    人之利益採用者，則屬已加以斟酌。（二）所謂地籍調查，
    係就土地坐落、界址、原有面積、使用狀況及其所有權人、
    他項權利人與使用人之姓名、住所等事項，查註於地籍調查
    表內。前項土地所有權人之土地界址，應於地籍調查表內繪
    製圖說，作為戶地界址測量之依據，地籍測量實施規則第79
    條定有明文。故地籍調查表係地政機關為調查土地坐落、界
    址、面積、使用狀況、所有權人、使用人、他項權利人等狀
    況所製作之表冊，以作為界址測量之依據，僅屬地政機關實
    施土地重測時之依據資料，未對外直接發生任何法律效果。
    依上揭說明，地籍調查表之製作自非行政處分。此部分上訴
    人之起訴不合法，應予以駁回。（三）78年重測前，系爭坐
    落南投縣埔里鎮○里段埔里小段330之2地號土地面積為67平
    方公尺、同段330之16地號土地面積為15平方公尺、330之56
    地號土地面積為59平方公尺、330之57地號土地面積為49平
    方公尺、330之58地號土地面積為4平方公尺，該5筆土地面
    積合計為194平方公尺，經重測後合併變更為同鎮○○段151
    地號土地，面積為202.30平方公尺，有各該土地登記簿謄本
    在卷可稽，上訴人主張前述5筆土地經重測後面積減少云云
    ，顯與事實不符。上訴人於被上訴人辦理系爭土地重測時，
    已於前述330之2地號土地指界，並於330之16、330之56、
    330之57、330之58地號土地之地籍調查表上蓋章，此有地籍
    調查表5件在訴願卷可稽，且上訴人亦未於公告期間內聲請
    複丈或聲明異議，足證當時上訴人及相鄰所有權人對所有土
    地面積數量及其界址於重測時均無爭執。土地重測公告確定
    後，並於78年7月21日辦竣土地標示變更登記在案。按土地
    重測之主旨，係在以較科學方法，更新測量技術和儀器，普
    收測量整理實效，使地籍登記趨於正確，以杜糾紛。若土地
    重測時，係根據相鄰土地所有權人之指界測量，其重測所得
    土地面積數量自與土地所有權人實際所擁有之土地相符；其
    數量較重測前面積減少，自應以較新及精密測量所得之重測
    面積為準，殊難據此要求回復重測前登記之土地面積數量，
    並要求鄰地交付逾重測前登記面積部分之土地，否則即與政
    府實施地籍重測，以糾正舊地籍不正確之立法意旨有違。本
    件上訴人所有坐落南投縣埔里鎮○○段151地號土地既經土
    地重測確定，並經辦竣土地標示變更登記，自生土地法第43
    條所定登記之絕對效力，而不容上訴人事後一再爭執。且依
    內政部76年12月28日台（76）內地字第560184號函示「地籍
    圖重測公告期滿確定，辦竣土地標示變更登記，不得再依土
    地所有權人重新指界，更正地籍調查表及地籍圖」，上訴人
    請求被上訴人更正重測確定後之土地面積，亦屬依法無據。
    而本院裁定駁回上訴人於前程序之上訴，係以上訴人謂原判
    決捨土地登記謄本不為採信，有違證據法則，然原判決駁回
    上訴人於原審之再審之訴所持理由，為前開事實之認定原無
    須採土地登記簿謄本為證，即可得之，無採信與否之問題，
    不予採信究係違背何項證據法則，上訴人亦未具體指明。（
    四）有關依行政訴訟法第273條第1項第9款規定提起再審之
    訴部分，上訴人所主張為裁判基礎之調查表及界址線係被上
    訴人所偽造或變造，此項再審理由應以有刑事確定判決為必
    要，或其刑事訴訟不能開始或續行非因證據不足為限，而提
    起再審之訴，始係合法，上訴人僅空言主張，並無有罪之判
    決，自非可採。另有關上訴人依行政訴訟法第273條第1項第
    13 款、第14款提起再審之部分，上訴人主張未經斟酌之證
    物，係指330之62地號土地之登記謄本原審判決未予採納；
    漏未斟酌之重要證物係指原審未採用上訴人所提出之地震前
    、日據時代房屋牆壁之照片。然依上開說明所謂當事人發見
    未經斟酌之證物，係指前訴訟程序事實審之言詞辯論終結前
    已存在之證物，因當事人不知有此，致未經斟酌，現始知之
    者而言，即該證物在前訴訟程序時業已存在，而為當事人所
    不知或不能使用，今始知悉或得以利用者而言；又所謂原判
    決就足以影響於判決之重要證物漏未審酌者，係指在前程序
    已經提出之證物，原判決未為調查，或未就其調查之結果予
    以判斷，且該證據確足以影響原判決之結果者而言，若原判
    決業已於理由中說明其為不必要之證據，或不能為上訴人之
    利益採用者，則屬已加以斟酌。本件上訴人所指之土地登記
    謄本及房屋牆壁之照片，其已於前訴訟程序原審業已提出，
    為原判決及最高行政法院裁定時，或已斟酌或認為無須斟酌
    而所不採，並無未經斟酌或漏未斟酌之證物之情事，從而上
    開證物係上訴人於前揭訴訟程序業已提出之證物並經原判決
    就其調查之結果予以判斷，上訴人復以原判決上開證物為就
    足以影響於判決之重要證物而漏未斟酌，提起再審之訴，即
    無可採等詞，為判斷基礎，因而駁回上訴人於原審之再審之
    訴。（五）有關追加之訴部分：按「訴狀送達後，原告不得
    將原訴變更或追加他訴。但經被告同意，或行政法院認為適
    當者，不在此限。」行政訴訟法第111條第1項定有明文。本
    件既已經裁判確定，始提起再審之訴及追加為上開損害賠償
    之聲明，顯不適當，於法未合，且被上訴人亦為不同意追加
    之表示，因而併以判決駁回其追加之訴。
四、本院查：原審以前開理由駁回上訴人於原審之訴，經核並無
    不合。上訴人雖以前開各詞提起上訴，惟觀之本件上訴意旨
    ，無非係就原審取捨證據、認定事實之職權行使指為不當，
    揆之首開規定及說明，難認為已對原判決之違背法令有具體
    之指摘，其上訴為不合法，應予駁回。至上訴人於原審所提
    出之再審起訴狀，記載其聲明求為廢棄本院94年度裁字第
    1910號裁定部分，應係對本院前開裁定聲請再審，依行政訴
    訟法第275條第1項規定，專屬本院管轄，應由原審就此部分
    另行裁定移送本院處理，併此指明。
五、依行政訴訟法第249條第1項前段、第104條、民事訴訟法第
    95條、第78條，裁定如主文。
中　　華　　民　　國　　96　　年　　10　　月　　11　　日
                  第二庭審判長法  官　鄭　淑　貞
                              法  官  黃　合　文
                              法  官　吳　明　鴻
                              法  官　鄭　小　康
                              法  官　帥　嘉　寶
以  上  正  本  證  明  與  原  本  無  異
中　　華　　民　　國　　96　　年　　10　　月　　11　　日
　　　　　　　　　　　　　　　書記官　阮　桂　芬
